【裁判字號】    95,重訴,274
【裁判日期】    950530
【裁判案由】    返還房屋等
【裁判全文】
臺灣臺北地方法院民事判決             95年度重訴字第274號
    原      告  甲○○
    訴訟代理人  乙○○
                丙○○
    被      告  勁高科技股份有限公司
    法定代理人  丁○○
    訴訟代理人  戊○○
上列當事人間返還房屋等事件，本院於中華民國95年5月17日言
詞辯論終結，判決如下：
    主  文
被告應將門牌號碼台北縣深坑鄉○○路○段一五一號一樓房屋遷
讓返還原告。
被告應給付原告新台幣伍拾萬元，並自民國九十五年五月二十八
日起至遷讓返還上開房屋之日止，按月給付原告新台幣壹拾萬元
。
訴訟費用由被告負擔。
本判決第一項於原告以新台幣貳佰玖拾萬元或同面額之華僑商
業銀行無記名可轉讓定期存單為被告供擔保後，得假執行。但被
告如以新台幣捌佰捌拾萬元為原告預供擔保，得免為假執行。
本判決第二項於原告以新台幣壹拾陸萬陸仟元或同面額之華僑商
業銀行無記名可轉讓定期存單為被告供擔保後，得假執行。但被
告如以新台幣伍拾萬元為原告預供擔保，得免為假執行。
    事實及理由
一、原告起訴主張：被告於民國89年6月25日起至94年6月24日止
    ，以每月新台幣（下同）10萬元租金向訴外人政光實業股份
    有限公司（下稱政光公司）承租門牌號碼為台北縣深坑鄉○
    ○路○ 段151號1樓（下稱系爭房屋），惟政光公司因與其他
    債權人債務糾紛，遭債權人聲請本院於89 年8月14日強制執
    行查封系爭房屋及其坐落基地登記在案，政光公司自斯時起
    已無處分系爭房屋權利，況上開租約亦於94 年6月24日屆滿
    ，被告已無續佔用系爭房屋權源。而伊於94年10月5日以2千
    5百萬元標得系爭房屋（880萬元）及坐落基地（1620萬元）
    ，經本院民事執行處於同年12月28日核發權利移轉證明書，
    取得系爭房屋所有權，爰依所有物返還請求權及不當得利法
    則，請求被告遷讓返還系爭房屋，以及自94年12月28日起至
    遷讓返還系爭房屋之日止，按月賠償10萬元等情。並聲明：
    (一)如主文第1、2項所示。(二)願供擔保聲請宣告假執行。
二、被告則以：伊與政光公司間租賃契約約明，若未出售則伊有
    優先續租2年權利，雖租期於94年6月24屆滿後，伊與政光公
    司並無正式之書面換約或記載，惟實際上現仍由伊使用系爭
    房屋，並遵本院民事執行處命令按月繳納10萬元租金予法院
    ，則伊本於不定期租賃關係自得續為使用系爭房屋等語，資
    為抗辯。並聲明：(一)原告之訴及假執行之聲請均駁回。(二)如
    受不利判決，願供擔保聲請宣告免為假執行。
三、被告以月租10萬元代價向政光公司承租系爭房屋，租期自89
    年6月25日起至94年6月24日止，惟系爭房屋及其坐落基地於
    89 年8月14日遭政光公司債權人強制執行查封登記在案，原
    告於94 年10月5日以2千5百萬元標得系爭房屋及其坐落基地
    ，經本院民事執行處於同年12月28日核發權利移轉證明書，
    取得系爭房屋所有權等情，為兩造所不爭，復有本院民事執
    行處94年12月28日北院錦90年執庚字第7270號函、房屋租賃
    契約書、不動產權利移轉證書在卷可稽（分見本院卷第98頁
    、第5 頁至第10頁），並經本院依職權調閱執行案卷查核屬
    實，堪信為真實。
四、查原告主張被告無權佔用系爭房屋，本於所有物返還請求權
    及不當得利法則請求被告遷讓返還系爭房屋並賠償相當租金
    之損害金，為被告所否認，並以上開情詞置辯，則本件兩造
    爭點厥為：(一)被告於94 年6月24日租期屆滿後是否仍得本於
    租賃權續為使用系爭房屋？(二)原告本於所有物返還請求權及
    不當得利請求被告遷讓返還系爭房屋及損害金，是否有理由
    ？茲分述如后：
(一)、按實施查封後債務人就查封物所為移轉，設定負擔或其他有
    礙執行效果之行為，對於債權人不生效力，強制執行法第51
    條第2 項定有明文，所謂「其他有礙執行效果之行為」，係
    指處分行為以外，其他足以影響查封效力之行為，例如將查
    封物出租、出借等是，所謂債權人，應兼指聲請執行之債權
    人及拍定人而言，上訴人就系爭房屋之租賃契約訂立於查封
    之後，執行法院不知情而未予排除，被上訴人之拍定系爭房
    屋，係按無租賃條件支付價金，上訴人竟執不定期且可轉租
    之租賃契約主張權利，當然影響被上訴人對拍賣價額之估計
    ，對於執行效果，大有妨礙，依據前開說明，系爭房屋之租
    賃契約，對於被上訴人既不生效力，上訴人殊無依民法第42
    5 條規主張其租賃契約對系爭房屋之承受人或買受人繼續存
    在之餘地（最高法院71年度台上字第3636號判決意旨可資參
    照）。查被告以系爭房屋於94 年6月24日租期屆滿後，仍享
    有2 年優先續租權利置辯，並提出房屋租賃契約書為證（見
    本院卷第102頁至第105頁），惟系爭房屋於89 年8月14日即
    遭查封登記，此有本院民事執行處94年12月28日北院錦90年
    執庚字第7270號函在卷可參（見本院卷第98頁），則自斯時
    起執行債務人即政光公司不得就系爭房屋再為任何處分行為
    ，況被告亦自承於94 年6月24日租期屆滿後並未再與政光公
    司續約等語（見本院卷第93頁），此與被告歷次依本院民事
    執行處之扣押及支付轉給命令所陳報之租賃期間相符，可見
    被告與政光公司租賃關係自上開租期屆滿後即行消滅，則被
    告執原租約載有2 年優先續租權抗辯其仍租用權源云云，實
    無可採。另按強制執行法第115 條規定，就債務人對於第三
    人之金錢債權為執行時，執行法院應依職權禁止債務人收取
    或為其他處分，並禁止第三人向債務人清償。其扣押命令及
    於生效時已存在之債權（即被扣押債權），至於將來之債權
    ，除該債權與原被扣押債權，係基次同一繼續之法律關係而
    發生，仍為扣押命令效力之所及，於執行債權範圍內，得繼
    續扣押者外，非原扣押命令效力之所及。是本院民事執行處
    扣押政光公司對被告之租金債權效力，並未及於租期屆滿後
    之租金；況且，此時政光公司已喪失出租系爭房屋權利，則
    其對系爭房屋續租與否，漠不關心，難認政光公司有何默示
    同意被告繼續承租或收繳租金之意思，則被告未適時向本院
    民事執行處提出異議，其明知無給付義務而仍向本院民事執
    行處繳交租金，事後再執此主張不定期租賃云云，自無可信
    之處。是本件被告與政光公司間關於系爭房屋之租賃關係，
    業因租期屆滿而消滅，則原告經由法院拍賣程序標得系爭房
    屋及坐落基地，於94年12月28日取得權利移轉證書後，主張
    被告無權占有，訴請其遷讓返還系爭房屋，為有理由。
(二)、次按無法律上之原因而受利益，致他人受損害者，應返還其
    利益，民法第179 條定有明文。無權占有他人房地，可能獲
    得相當於租金之利益，最高法院61年台上字第1695號判例參
    照。查本件被告無權占有系爭房屋，前已詳述，而獲有相當
    於租金之不當得利，並致原告受有損害，堪可認定。而被告
    以每月租金10萬元租用系爭房屋，此有兩造所不爭之租賃契
    約書在卷可參，則原告以該租金額為被告無權占用系爭房屋
    之不法利得，並請求被告自其取得系爭房屋權利移轉證書之
    日起（即94年12月28日）至遷讓返還系爭房屋之日止，按月
    給付10萬元，為有理由。是本件被告迄至本院宣判之前，仍
    未遷讓返還系爭房屋，則被告所受自94年12月28日起至95年
    5月27日止之不當得利共計50萬元及自95年5月28日起至遷讓
    返還系爭房屋之日止，每月不當得利為10萬元等情，洵堪認
    定。
五、綜上而論，原告本於所有物返還請求權請求被告遷讓返還系
    爭房屋，並本於不當得利法則請求被告給付50萬元及自95年
    5 月28日起至遷讓返還系爭房屋之日止，按月給付10萬元，
    洵屬有據，應予准許。又本判決兩造分別陳明願供擔保聲請
    宣告假執行或免為假執行，核均無不合，爰分別酌定相當之
    擔保金額，予以准許。
六、本件事證已臻明確，兩造其餘攻擊防禦方法，及未經援用之
    證據，經本院斟酌後，認均不足以影響本判決之結果，自無
    逐一詳予論駁之必要，併此敘明。
七、訴訟費用負擔之依據：民事訴訟法第78條。
中    華    民    國    95    年    5     月    30    日
                        民事第一庭法官  傅中樂
以上正本係照原本作成。
如對本判決上訴，須於判決送達後20日內向本院提出上訴狀。
中    華    民    國    95    年    5     月    30    日
                                書記官  葉志昭


司法院資訊處製作；財團法人民間司法改革基金會備份。
